臺灣板橋地方法院刑事判決　　　　　　　96年度易字第3522號
公　訴　人　臺灣板橋地方法院檢察署檢察官
被　　　告　甲○○
上列被告因違反毒品危害防制條例案件，經檢察官提起公訴（96
年度毒偵字第6937號），本院依簡式審判程序審理，判決如后：
    主  文
甲○○施用第二級毒品，累犯，處有期徒刑柒月。扣案之甲基安
非他命貳包（共淨重壹點公克）沒收銷燬，分裝袋壹只沒收。
    事  實
一、甲○○曾於民國92年間因違反毒品危害防制條例案件，經本
    院判處應執行有期徒刑一年確定，於94年1 月8 日執行完畢
    。甲○○前因施用毒品案件，經臺灣臺北地方法院以89年度
    毒聲字第6120號裁定令入戒治處所施以強制戒治，而於90年
    10月19日執行完畢經釋放出所，嗣於92年間再因施用毒品案
    件，經本院依檢察官聲請以92年度毒聲字第1684號裁定令入
    戒治處所施以強制戒治，而於93年1 月9 日因毒品危害防制
    條例修正經釋放在案，詎甲○○復基於施用第二級毒品甲基
    安非他命之犯意，於96年9 月6 日，在臺北縣新莊市○○路
    5 之3 號住處，以將甲基安非他命置於玻璃球吸食器內燒烤
    而吸取煙霧之方式，施用甲基安非他命1 次。嗣於96年9 月
    8 日1 時40分許，在臺北縣新莊市○○路5 之3 號甲○○住
    處，為警查獲甲○○，並查獲其所有供施用之甲基安非他命
    2 包（共淨重1.3 公克），及其所有供施用甲基安非他命之
    分裝袋1 只。
二、案經臺北縣政府警察局刑事警察大隊報請臺灣板橋地方法院
    檢察署檢察官偵查起訴，本院於準備程序進行中，甲○○就
    被訴事實為有罪之陳述，經告知甲○○簡式審判程序之旨，
    並聽取當事人之意見後，裁定進行簡式審判程序。
    理  由
一、上揭事實，業據被告甲○○於本院審理時坦承不諱，復有扣
    案之甲基安非他命1 包（共淨重1.3 公克）及分裝袋1 只足
    資佐證，而被告為警查獲後在警局所採尿液，經送請台灣檢
    驗科技股份有限公司鑑定，呈甲基安非他命類陽性反應，此
    有臺灣檢驗科技股份有限公司96年10月4 日濫用藥物尿液檢
    驗報告一份在卷可憑。又查，被告前因施用毒品案件，經臺
    灣臺北地方法院以89年度毒聲字第6120號裁定令入戒治處所
    施以強制戒治，而於90年10月18日執行完畢經釋放出所，嗣
    復自92年5 月初起至同年月10日止連續施用海洛因，及自92
    年5 月初起至同年月24日止連續施用安非他命，業經本院以
    92年度訴字第1730號刑事判決判處應執行有期徒刑一年確定
    ，有本院92年度訴字第1730號判決電腦列印本，及臺灣高等
    法院被告前案紀錄表各1 份附卷足憑。是本件事證明確，被
    告犯行堪以認定，應予依法論處。
二、按92年7 月9 日新修正之毒品危害防制條例刪除二犯及三犯
    之規定，一改修法前繁雜之處遇程序，僅將施用毒品者簡化
    區分為初犯、再犯，並認施用毒品者係屬病患性犯人，以觀
    察、勒戒戒除其身癮，並以強制戒治去除其心癮。經觀察、
    勒戒或強制戒治執行完畢釋放後，若係五年後再犯該條例第
    10條施用毒品罪者，與同條例第20條第1 項、第2 項關於「
    初犯」之處理方式相同，檢察官應先聲請法院裁定令被告入
    勒戒處所觀察、勒戒，並視有無繼續施用毒品傾向，決定應
    予釋放、為不起訴之處分，或應聲請法院裁定令入勒戒處所
    強制戒治；若係五年內「再犯」同條例第10條施用毒品罪者
    ，依同條例第23條第2 項規定，檢察官則應依法追訴。觀諸
    該條例第20條第3 項之修正理由：「觀察、勒戒或強制戒治
    五年後再犯者，顯見前所實施之觀察、勒戒或強制戒治已足
    以遮斷其施用毒品之癮，為期自新及協助其戒除毒癮，對此
    五年後再犯者，爰明定仍適用初犯之規定，先經觀察、勒戒
    、強制戒治之程序。」及同條例第23條第2 項之修正理由：
    「為配合簡化施用毒品犯之刑事處遇程序，並鑑於經觀察、
    勒戒或強制戒治執行完畢釋放後五年內再犯者，其再犯率甚
    高，原據以實施之觀察、勒戒及強制戒治既已無法收其實效
    ，自應施以刑事處遇。」顯然如施用毒品者係前經觀察、勒
    戒或強制戒治等治療程序執行完畢五年後，始再施用毒品之
    「初犯」，因前所執行之觀察、勒戒或強制戒治已足收戒除
    毒癮之效，自應重新執行觀察、勒戒或強制戒治等治療程序
    ，並於治療程序執行完畢後，由檢察官為不起訴處分，毋庸
    對之追訴處罰；反之，在「再犯」之情形，因其先前所為治
    療程序顯未能收戒斷毒癮之效，且考量施用毒品者之再犯率
    偏高，乃簡化其刑事處遇程序，而逕予追訴處罰，不再施以
    治療程序。參酌上開立法理由，修正毒品危害防制條例就施
    用毒品者，祇於「初犯」及「五年後再犯」二種情形，有其
    追訴條件之限制，即須於初犯經觀察、勒戒或強制戒治釋放
    後，五年內均無施用毒品之行為，始能認其前所實施之觀察
    、勒戒或強制戒治已足遮斷毒癮，而得於五年後再犯時，再
    予適用初犯之規定，重行觀察、勒戒等程序。倘五年內已經
    再犯，被依法追訴處罰，縱其第三次（或第三次以上）施用
    毒品之時間在初犯釋放五年以後，即與「五年後再犯」之情
    形有別，且因已於「五年內再犯」，顯見其再犯率甚高，原
    實施觀察、勒戒或強制戒治，已無法收其實效，而無五年戒
    斷期之存在，自無再經觀察、勒戒及強制戒治之必要，應由
    檢察官逕行起訴，始符新法修正之本旨（最高法院95年度第
    7 次刑事庭會議決議可資參照）。本件被告前因施用毒品案
    件，經臺灣臺北地方法院以89年度毒聲字第6120號裁定令入
    戒治處所施以強制戒治，而於90年10月18日執行完畢經釋放
    出所，嗣復自92年5 月初起至同年月10日止連續施用海洛因
    ，及自92年5 月初起至同年月24日止連續施用安非他命，業
    經本院以92年度訴字第1730號刑事判決判處應執行有期徒刑
    一年確定，業如前述，則被告既曾於強制戒治執行完畢釋放
    後五年內再犯施用毒品案件，並經判刑確定，揆諸上開說明
    ，被告於96年9 月6 日犯本件施用毒品之行為，自與毒品危
    害防制條例第20條第3 項所規定「五年後再犯」之情形不合
    ，檢察官提起本件公訴，於法尚無不合，合先敘明。核被告
    甲○○所為，係犯毒品危害防制條例第10條第2 項之施用第
    二級毒品罪。其持有第二級毒品甲基安非他命之低度行為，
    為施用之高度行為所吸收，不另論罪。再查，被告曾於92年
    間因違反毒品危害防制條例案件，經本院判處應執行有期徒
    刑一年確定，於94年1 月8 日執行完畢，有臺灣板橋地方法
    院檢察署刑案資料查註紀錄表及臺灣高等法院被告前案紀錄
    表各1 份可按，其於五年之內故意再犯有期徒刑以上之罪，
    為累犯，應依刑法第47條第1 項之規定加重其刑。爰審酌被
    告雖觸犯本罪，惟念其犯行係戕害其自身，對社會治安尚非
    危害甚鉅，暨其犯罪之動機、目的、手段、所生危害等一切
    情狀，量處如主文所示之刑，以示懲儆。又扣案之甲基安非
    他命2 包（共淨重1.3 公克），不問屬於犯人與否，應依毒
    品危害防制條例第18條第1 項前段之規定宣告沒收銷燬。至
    扣案之分裝袋1 只，則係被告所有供施用毒品所用之物，業
    據被告於警詢時供明在卷，爰依刑法第38條第1 項第2 款之
    規定宣告沒收。
據上論斷，應依刑事訴訟法第273 條之1 第1 項、第299 條第1
項前段，毒品危害防制條例第10條第2 項、第18條第1 項，刑法
第11條前段、第47條第1 項、第38條第1 項第2 款，判決如主文
。
本案經檢察官林俊峰到庭執行職務。
中　　華　　民　　國　　96　　年　　12　　月　　31　　日
                  刑事第十四庭  法　官  林海祥
上列正本證明與原本無異。
如不服本判決，應於判決送達後10日內敘明上訴理由，向本院提
出上訴狀（應附繕本），上訴於臺灣高等法院。
                                書記官　陳金鳳
中　　華　　民　　國　　97　　年　　1 　　月　　2 　　日
附錄本案論罪科刑法條全文：
毒品危害防制條例第10條
施用第一級毒品者，處 6 月以上 5 年以下有期徒刑。
施用第二級毒品者，處 3 年以下有期徒刑。
